【裁判字號】    92,上訴,1908
【裁判日期】    921128
【裁判案由】    毒品危害防制條例
【裁判全文】
灣高等法院刑事判決                          九十二年度上訴字第一九０八號
    上  訴  人
    即  被  告  甲○○
右上訴人因毒品危害防制條例案件，不服臺灣板橋地方法院九十二年度訴字第九０三
號，中華民國九十二年五月九日第一審判決（起訴案號：臺灣板橋地方法院檢察署九
十二年度偵字第二六九三號），提起上訴，本院判決如左：
    主  文
原判決撤銷。
甲○○連續幫助施用第二級毒品，處有期徒刑肆月，如易科罰金，以參佰元折算壹日
。緩刑貳年。
    事  實
一、甲○○先後於民國九十一年十一月中旬某日、同年十二月下旬某日在台北縣蘆洲
    市○○路一七五巷十五號二樓其國中同學李宗憲住處自行施用施用第二級毒品安
    非他命時，另基於幫助他人施用第二級毒品安非他命之概括犯意，連續請李宗憲
    施用第二級毒品安非他命各一次。嗣經警於九十二年一月十七日二十十七日二十
    三日時許，在台北縣蘆洲市○○路二十八號前查獲李宗憲（李宗憲施用第二級毒
    品安非他命部分，另經檢察官為不起訴處分）以機車搭載甲○○，並當場自甲○
    ○身上查獲其供自行施用第二級毒品安非他命一包（毛重四．五公克，淨重三
    ．九公克）及第一級毒品海洛因二包（毛重零點八七公克，淨重零點六五公克）
    （以上扣案之第二級毒品安非他命一包與第一級毒品海洛因二包係被告甲○○供
    自己施用，甲○○涉犯上開施用毒品部分，已另行由檢察官分案偵辦；因與本案
    被告甲○○基於幫助施用第二級毒品安非他命無關，故不另於本案宣告沒收），
    經甲○○之供述而知上情。
二、案經台北市政府警察局中山分局移送臺灣板橋地方法院檢察署檢察官偵查起訴。
    理  由
一、右揭被告甲○○基於幫助李宗憲連續施用第二級毒品安非他命犯行，業據被告甲
    ○○於警詢中供稱：「（問：你有無吸食海洛因及安非他們？最後一次吸食之時
    地？）都有。海洛因是於十餘天前在家中摻在香菸中吸食。安非他命是於九十二
    年元月十三日在李宗憲家中與他共同吸食」；「（問：你與李宗憲是何干係？有
    無仇恨？）我們是國中同學。無仇恨。」；「（問：你九十二年元月十三日與李
    宗憲共同吸食之安非他命係何人所有？）是我們共同出資由我向「阿家」購得的
    」（九十二年度偵字第二六九三號偵查卷第八頁）；「（問：你與李宗憲共吸食
    過幾次安非他命？來源如何？）約有七、八次。有時候他請我吸食，有時我請他
    。我最後一次請他吸食安非他命是於九十一年十二月下旬在他家。他最後一次請
    我吸食則是於九十一年十一月中旬」（同上偵查卷第八頁背面）各等語在卷。而
    證人李宗憲於警詢中亦供稱：「（問：你有無吸用海洛因或安非他命？為何吸用
    ？最後一次係於何時地？以何方式吸用？來源？）我自八十九年起即因好奇而開
    始吸用安非他命，但自勒戒後即未在吸用，一直到二個禮拜前（詳細日期不詳）
    才在甲○○家中與甲○○共同吸用安非他命，所吸用安非他命是甲○○無償供應
    我吸食的，我與甲○○是將安非他命放置於玻璃球內燒烤吸食」（同上偵查卷第
    十頁正面）。由被告甲○○與證人李宗憲上開警詢中供詞可知，顯然被告甲○○
    與證人李宗憲二人有時共同出資購買第二級毒品安非他命然後共同施用；有時則
    由被告甲○○請李宗憲施用第二級毒品安非他命；有時則由證人李宗憲請被告甲
    ○○施用第二級毒品安非他命；由上開警詢供詞以觀，被告甲○○請李宗憲施用
    第二級毒品安非他命之真意，顯然是基於幫助李宗憲施用第二級毒品安非他命之
    犯意至明。
二、證人李宗憲於經警查獲後，於檢察官第一次偵查時供稱，被告甲○○有無償提供
    其安非他命施用等語在卷（同上偵查卷第三二頁背面）；隨後於偵查中復供稱：
    「（問：你有無與他「即甲○○」共同吸食？）有，時間應該是在九十一年十一
    月中旬到十二月下旬之間，、、他「即甲○○」到我家總共吸過二次。」、「（
    問：『安』何人提供？）是甲○○拿來給我吸用。」等語（同上偵查卷第五二頁
    背面）。而被告甲○○於偵查中亦供稱：「（問：是否曾拿『安』給李宗憲吸過
    ？）有，我是去他家一起與他吸食，是在九十一年十一月中旬到十二月下旬之前
    ，我曾去他家吸，也拿過一、二次給他吸。」；「（問：李宗憲有無拿『安』給
    你吸食？）有，一、二次；時間也是在九十一年十一月中旬到十二月下旬之間，
    也是在他家，我們是看誰有『安』就請誰」（同上偵查卷第四十八頁背面）。故
    由被告甲○○與證人李宗憲於前開偵查中之證詞亦可知，被告甲○○與證人李宗
    憲亦是共同施用第二級毒品安非他命，而且互相請施用安非他命，由此可見，被
    告甲○○顯然係基於幫助李宗憲施用第二級毒品安非他命之犯意至明。
三、嗣被告甲○○於原審調查時係供稱：「（問：提示扣案物品清單有何意見？）無
    意見，均實在，查扣到的毒品是我買來自己吸食的，和李宗憲沒有關係，我純粹
    就我吸食的部分請李宗憲吸，我沒有請李宗憲吸食第一級毒品，所以扣案的第一
    級毒品是我自己要吸的，扣案物品與本件沒有關係。」；「（問：請李宗憲吸食
    毒品時間？）九十一年十一月中旬一次，確實的時間我忘記了。」「（問：提示
    被告之偵訊筆錄有何意見？（提示並告以要旨）無意見，均實在，九十一年十一
    月中旬和十二月下旬各一次，偵查中所講的時間比較對。」（原審卷第三十四頁
    、第三十五頁）。另被告甲○○於本院審理時亦供稱：李宗憲當時有拿安非他命
    請其本人吸食；另外李宗憲當時說他想要吸食安非他命時，其本人有回答說有，
    隨後便與李宗憲至其本人家中，由渠等二人一起使用安非他命；當時都是將安非
    他命拿一點出來，大家一起吸食等語在卷（本院卷第四○頁）。由被告甲○○於
    原審調查及本院審理時前開供詞內容真意可知，被告甲○○顯係基於幫助李宗憲
    施用第二級毒品安非他命之犯意，而將安非他命提供李宗憲施用，並非單純無償
    將第二級毒品安非他命之所有權移轉並交付李宗憲。綜上調查，本件事證明確，
    被告甲○○幫助施用第二級毒品安非他命之犯行應堪認定。
四、查被告甲○○係基於幫助其國中同學施用第二級毒品安非他命之犯意而為，自應
    論以幫助施用第二級毒品罪。核被告甲○○所為，係犯毒品危害防制條例第十條
    第二項之幫助施用第二級毒品罪，併依刑法第三十條第二項減輕之。被告先後二
    次幫助李宗憲施用第二級毒品安非他命之犯行，時間緊接，犯罪構成要件相同，
    顯係基於概括之犯意反覆為之，應依連續犯之規定論以一罪，併加重其刑。併依
    刑法第七十一條第一項規定先加後減之。公訴人以被告甲○○所為，係犯毒品危
    害防制條例第八條第二項之轉讓第二級毒品罪云云，顯然誤會被告甲○○與證人
    李宗憲上開警詢與偵查中之供詞真意，起訴法條應予變更。
五、對於被告上訴與原審判決之判斷：本件被告甲○○涉犯連續幫助施用第二級毒品
    罪犯行，事證明確，已如前述。被告以原審判刑太重為由，提起上訴。按本件被
    告所犯前開違反毒品危害防制條例第十條第二項之幫助施用第二級毒品罪，該罪
    之法定最重本刑為三年以下有期徒刑以下之罪。何況刑之量定，乃法律賦予法院
    自由裁量之事項，倘於科刑時，業已斟酌刑法第五十七條所列各款事項，而未逾
    越法定刑度，又未明顯違背正義，自難指為違法。故被告以原審判刑太重，無財
    力繳納罰金為由提起上訴云云，自不足取。原審以被告事證明確，對於被告予以
    論罪科刑，固非無見。惟查：本件被告甲○○係基於幫助其國中同學李宗憲施用
    第二級毒品安非他命之犯意而為，業據本院調查明確，已如上述。原審疏未詳查
    ，竟誤認為被告甲○○係無償轉讓第二級毒品安非他命予李宗憲施用，而論被告
    甲○○係犯連續轉讓第二級毒品罪，其事實之認定顯然有誤。原判決既有上開可
    議之處，顯屬無可維持，應由本院撤銷改判。爰審酌被告幫助施用第二級毒品安
    非他命之次數僅二次，犯後已坦承犯行，已有悔意，態度良好等一切情狀，量處
    如主文第二項所示之刑，並諭知易科罰金之折算標準，以示懲儆。查被告甲○○
    未曾受有期徒刑以上刑之宣告，此有本院被告全國前案紀錄表一紙在卷足憑；其
    經此偵審教訓，應知所警惕，當無再犯之虞；且被告目前受僱擔任外務員，此有
    在職證明書一紙在卷足憑；再者，被告尚有二位弟弟鍾衍逸與鍾衍佑目前就讀龍
    華技術大學與南開技術學院，有前揭學生證影本各在卷可稽；而被告之母葉素珠
    因罹子宮頸癌，需長期追蹤治療，亦有台北市立陽明醫院診斷書一紙在卷可證；
    因被告目前需負擔家庭生計之故，本院念及被告上開家庭狀況，認對被告所受之
    上開宣告刑以暫不執行為適當，爰併予宣告緩刑二年，以啟自新。
六、公訴意旨所指查獲之第二級毒品安非他命一包（毛重四．五公克，淨重三．九公
    克）及第一級毒品海洛因二包（毛重零點八七公克，淨重零點六五公克），被告
    供稱係買來自己吸食，與本件前揭論罪科刑之幫助李宗憲施用第二級毒品安非他
    命部分均無關係等情（原審卷第三四頁；本院卷第三○頁）；上揭查獲之毒品均
    無積極證據足資認為與被告本件幫助施用第二級毒品犯行有關，自無從併予宣告
    沒收，應由檢察官另行處理，附此敘明。
據上論斷，應依刑事訴訟法第三百六十九條第一項前段、第三百六十四條、第二百九
十九條第一項前段、第三百條，毒品危害防制條例第十條第二項、刑法第十一條前段
、第五十六條、第三十條，第四十一條第一項前段、第七十四條第一款、罰金罰鍰提
高標準條例第二條，判決如主文。
本案經檢察官劉家芳到庭執行職務。
中      華      民      國    九十二    年     十一     月    二十八    日
                              臺灣高等法院刑事第二十三庭
                                  審判長法  官  黃  瑞  華
                                        法  官  宋      祺
                                        法  官  陳  坤  地
右正本證明與原本無異。
不得上訴。
                                        書記官  陳  建  邦
中      華      民      國    九十二    年     十二     月      九      日
附錄：本案論罪科刑法條全文
毒品危害防制條例第十條
施用第一級毒品者，處六月以上五年以下有期徒刑。
施用第二級毒品者，處三年以下有期徒刑。


司法院資訊處製作；財團法人民間司法改革基金會備份。
